---
title: "Работа по Эконометрике"
output: 
  html_document: default
  pdf_document: default
---
Что начнем делать домашку по эконометрике

```{r}
dat = read.csv(choose.files())
colnames(dat)

```

Видим, что много непонятных данных плюс неудобные названия и так далее. 
Вообщем сейчас сделаем гипотезы и переменные выберим, потом начнем чистить

# Задание 1.

Формулируем исследовательский вопрос:
Есть предположение, что средний возраст жизни зависит от расходов государства на здравоохранение, также от расходов на образование и средний уровень эмиссий + от плотности населения




# Задание2.

Как объясняемая переменная будет средняя продолжительность жизни(так как она делится на мужчин и женщин, возьмем среднюю между этими возрастами)

Непрерывная - это у нас расходы на здравоохранение как процент от ВВП

Бинарная - здесь поиграемся с определением развивающаяся и развитая страна. Скажем, что развитая это от 39000$ на человека. Присвоим 1 тем странам, у которых ВВП на душу более 39000, и ноль другим

Нелинейная переменная - здесь возьмем квадрат расходов на образование - не знаю, как это объяснить экономически, просто возьмем и попробуем.

Перед тем, как сделаем задание 3, надо сделать переменную возраста среднюю, квадрат расходов на образование и дамми по ВВП на душу

```{r}
GDPDum = as.numeric(dat$GDP.per.capita..current.US..>39000)
dat$GDPd = GDPDum
```

Отлично, теперь создадим Квадрат расходов на образование

Educ22 = (dat$Education..Government.expenditure....of.GDP.)^2
dat$Educ2 = Educ22
colnames(dat) ( Это пример кода, который я сначала запустил)

Ага, там появлилась ошибка, так как некоторые переменные или не существуют или равны ...
Поэтому давай их почистим
Попробовал кикнуть все NA - это пипец, осталось только 20 стран из 229. Поэтому таким заниматься не будем, лучше тогда на среднее заменить

dat(complete.cases(dat), )
(Код не запускаю, иначе все удалит)

Так, преобразуем в num и делаем еще раз. Разобрался.Сначала преобразуем в number, потом проводим операцию

```{r}
dat$Education..Government.expenditure....of.GDP. = as.numeric(dat$Education..Government.expenditure....of.GDP.)
Educ22 = (dat$Education..Government.expenditure....of.GDP.)^2
dat$Educ2 = Educ22

```

Поехали дальше.Надо сделать переменную возраста среднюю, сейчас она очень некрасивая( через / )
Тут мне помог Вова, за что очень благодарен.Смотрим, как это надо делать

```{r}
library(stringr)
AgeFem = str_split_fixed(dat$Life.expectancy.at.birth..females.males..years., "/", 2)[,1]
AgeMal = str_split_fixed(dat$Life.expectancy.at.birth..females.males..years., "/", 2)[,2]
dat$Agef = AgeFem
dat$Agem = AgeMal

```

Мы добились чего хотели, а не, надо сделать переменную среднего возраста, которую и будем прогнозить

```{r}
dat$Agef = as.numeric(dat$Agef)
dat$Agem = as.numeric(dat$Agem)
Age = (dat$Agef + dat$Agem)/2
dat$Age = Age

```

rty[2]=NULL
rty[2:3]=NULL
rty[3:5]=NULL
rty[4:20]=NULL
rty[4]=NULL
rty$country=NULL


нам нужно преобразовать все в числах, чтоб оно прибавлялось(это 2 первые строчки кода)

Вот, теперь все.

# Задание 3.Провести визуальный анализ

а) На выбросы

Это значит, надо построить гистограммы и посмотреть на них

```{r}
hist(dat$Age)
```

Как видим, здесь почти выбросов почти нет, только немного, где значение меньше 40 лет

```{r}
hist(dat$Educ2)
```

А здесь выбросов достаточно много - это участок, где расходы около 0.

```{r}
hist(dat$GDPd)
```

Какие-либо неправильности отсутствуют, так как значение только или 1 или 0. Хотя если нет инфо по ВВП, то относится к нулю

```{r}

hist(as.numeric(dat$Health..Total.expenditure....of.GDP.))

```

А здесь прям отлично видно - расходы отрицательные, это выбросы

Надо исправить, то есть или удалить пропущенные или заменить на среднее. По выбросам, надо сейчас подумать

С возрастом так - заменим Na на 0, потом подсчитаем среднее и заменим все 0 на среднее

```{r}
dat$Age[is.na(dat$Age)] = 0
dat$Age = as.numeric(dat$Age)
xy = mean(dat$Age)
dat$Age[dat$Age == 0] = xy
hist(dat$Age)
mean(dat$Age)

```

Как видим, получилось. Теперь нет непонятных значений

Теперь идем к квадрату расходов на образование. Здесь есть и Na и также значения 9801. Так, и того и того прям очень много, процентов 30.

Поэтому давай я удалю Na и заменю на среднее 9801

```{r}

dat$Educ2[!is.na(dat$Educ2)]
dat$Educ2[dat$Educ2 == 9801.00] = 0

dat$Age = as.numeric(dat$Age)
xw = mean(dat$Age)
dat$Educ2[dat$Educ2 == 0] = xw
hist(dat$Educ2)

```


Теперь про дамми ВВП. Сейчас понял, что она чистая, но это не значит, что это правда. Надо сначала подчистить показатель ВВП на душу, а потом сделать Дамми
Чистим ее с помощью замены всех -99 на 0, потом среднее и делаем среднее.
Но тогда у нас получится, что все, кто -99 или сразу будут 0, или 1. Думаю 0, тогда не будем чистить данные, оставим как есть



И про расходы на здравоохранение. Здесь просто -99 заменим на 0, потом на среднее

```{r}
dat$Health..Total.expenditure....of.GDP.[dat$Health..Total.expenditure....of.GDP.== -99.0] = 0
dat$Health..Total.expenditure....of.GDP. = as.numeric(dat$Health..Total.expenditure....of.GDP.)
xz = mean(dat$Health..Total.expenditure....of.GDP.)
dat$Health..Total.expenditure....of.GDP.[dat$Health..Total.expenditure....of.GDP. == 0] = xz
hist(dat$Health..Total.expenditure....of.GDP.)

```



И последнее это про плотность населения. 

```{r}
dat$Population.density..per.km2..2017. = as.numeric(dat$Population.density..per.km2..2017.)
hist(dat$Population.density..per.km2..2017.)

```

Есть пару больших значений, поэтому заменен на среднее числа, больше 1500

```{r}
dat$Population.density..per.km2..2017.[dat$Population.density..per.km2..2017. > 1500] = 0
dat$Population.density..per.km2..2017. = as.numeric(dat$Population.density..per.km2..2017.)
zq = mean(dat$Population.density..per.km2..2017.)
dat$Population.density..per.km2..2017.[dat$Population.density..per.km2..2017. == 0] = zq
hist(dat$Population.density..per.km2..2017.)
```




Совсем забыл насчет пропущенных данных. Это я узнал просто из количества данных в каждой переменной. Напрмер, в Age всего 222 наблюдения, а всего у нас 229. Значит пропущенных 7, это не страшно

Теперь про расходы на здравоохранение. Их 221, пропущенных 8

Дамми переменной ВВП всего 209, пропущенных 20.

Образование в квадрате всего 222, пропущенных 7

Плотность населения - 222, пропущенных 7

В итоге пропущенных не так много, не волнуемся


```{r}
dat$Population.density..per.km2..2017.[!is.na(dat$Population.density..per.km2..2017.)]

```

# Задание 4

Теперь настало время переименовать эти неадекватные переменные в нормальные, хотя тут их немного переименовывать

```{r}
names(dat)[names(dat) == "Health..Total.expenditure....of.GDP."] = "HealExp"
names(dat)[names(dat) == "Population.density..per.km2..2017."] = "Density"
names(dat)[names(dat) == "GDP.per.capita..current.US.."] = "GDPd"
names(dat)[names(dat) == "Education..Government.expenditure....of.GDP."] = "Educ2"
```

Сначала построим регрессию

````{r}

regt = lm(dat$Age~dat$Educ2+dat$Density + dat$GDPd + dat$HealExp, data= dat)
`````

# Тест на мультиколлинеарность

Тест первый - сделаем корреляционную матрицу переменных

```{r}

X = model.matrix(~0 + dat$Educ2 + dat$Density +  dat$GDPd +   dat$HealExp, data= dat)
cor(X)

```

Сделаем второй тест - VIF
Только скачать надо car библиотеку - install.packages("car")

```{r}

library(car)
vif(regt)

```

Ура. Как видим идея с отсутствием мульколлинеарности подтвердилась - у нас VIF везде меньше 10.


Так, теперь пора проверять Гетероскедастичность

Это делается легко - заходим на курсеру, находим видео Бориса Борисовича и копипастим

Начнем с теста Уайта

И опять сначала надо скачать install.packages("lmtest")

```{r}
library(lmtest)
bptest(regt)

```

Что мы получили? А то, что гипотеза о наличие зависимости в вспомогательной регрессии отвергается, значит нет гетероскедастичности


Теперь проводим тест Голдфелда-Квандта

```{r}
gqtest(regt)
```

Опять наблюдаем высокий p-value, что говорит об отсутствие гетероскедастичности

Теперь надо проверить на эндогенность. 
Это когда объясняющие переменные коррелируют с случайной ошибкой. 

Так, в этом нам поможет тест Хаусмана
Теперь надо понять, какая переменная может быть эндогенной. Есть предположение, что это будет расходы на здравоохранение, так как люди больше будут жить, если у нас лучше поликлиники работают

Поэтому найдем переменную Z, которая не коррелирует с остатками, но зато коррелирует с здравоохранением

```{r}
library(AER)
ivreg(form=dat$Age ~ dat$Density + dat$Educ2 + dat$HealExp + dat$GDPd|dat$Density + dat$Educ2 + dat$HealExp + dat$GDPd+ dat$HealExp*dat$Density,data=dat)
       
```
       
       
# Задание 5.

Оценим модель с помощью МНК

```{r}
regt = lm(dat$Age~dat$Educ2+dat$Density + dat$GDPd + dat$HealExp, data= dat)
summary(regt)

```

Так, что получаем? 

Константа имеет значение 64
Образование не значимо, так как большое p-value
Плотность население значимо на 11%
Дамми ВВп значима и расходы на здравоохранение тоже

В целом регрессия значима, так как p-value маленькое, объясняет 20% переменной возраст
Итого - ок, неплохо))

Как все влияет - положительно. И интересная зависимость - развитость страны влияет на средний возраст жизни на 7 лет)) Поэтому пора переезжать в развитую страну!
А остальные - они увеличиваются и увеличивается средний возраст жизни

А теперь сделаем 2SLS

Сначала загрузим пакет install.packages("AER")
```{r}
library(AER)
model_ols =  ivreg(data = dat, dat$Age~dat$HealExp +  dat$Educ2 + dat$GDPd + dat$Density|dat$HealExp +  dat$Educ2 + dat$GDPd + dat$Density)
summary( model_ols)

```
Вот это второй 
Как видим, коэфф

Теперь удалим все ненужные нам данные

```{r}
dat[1:4]=NULL
dat[2:4]=NULL
dat[3:25]=NULL
dat[4]=NULL
dat[4:19]=NULL
dat$Educ2[is.na(dat$Educ2)]=0
```


# Задание 6.Машина ленинг


Попробуем сделать регрессию на части данных


```{r}
testd = head(dat,round(length(dat$Age) * 8/10))
predd = tail(dat,length(dat$Age) - length(testd))
regg = lm(testd$Age~testd$Educ2+testd$Density + testd$GDPd + testd$HealExp, data= testd)
summary(regg)
```


Обучили нашу регрессию на 178 данных.
Теперь надо протестировать на остальной части

```{r}
xr = predict(regg,predd)
MSE = mean((dat$Age - xr)^2)
summary(MSE)

```
Вот здесь что-то я ошибся очень сильно((
Да, ошибся!(переделать не смог)




# ЧАСТЬ2. Временные ряды

Так, опять наш спасатель - это всемосковский известный учитель по эконометрике и всему остальному, что есть в нашей бренной вселенной - Борис Борисович

Нашел его записи на гитхабе и узнал все(почти все)

```{r}
library("knitr") # создание отчётов
opts_chunk$set(fig.align = 'center') # выравнивание картинок по центру

library("ggplot2") # графики
library("forecast") # прогнозирование временных рядов: ARMA и ETS модели
library("xts") # операции с временными рядами
library("dplyr") # манипуляции с данными
theme_set(theme_bw()) # чёрно-белая тема оформления графиков
```

# Зад1.а (не подумай ничего плохого, просто коротко)

AR(1) он  стационарен, так как L>1. Это первое уравнение

```{r}
set.seed(15)
t = arima.sim(n = 120, list(ar = 0.8, i=0, ma = 0))
ggtsdisplay(t)

```

# Зад1.b

AR(3) надо решать уравнение в 3-ей степени ! И тогда поймем, стац или нет. (итог не стац)
```{r}
set.seed(20)
t = arima.sim(n = 120, list(ar = c(0.1, 0.2, 0.3), ma = 0))
ggtsdisplay(t)
```

# Зад1.c
Это MA(2) процесс. А как сказал батюшка Ленин, он стационарен по своей природе. Эх, не зря его читал!
```{r}
set.seed(24)
t = arima.sim(n = 120, list(ar = 0, ma = c(1.2, 2)))
ggtsdisplay(t)
```

# Зад2.

Это арима 012
Батенька, процесс не стационарен в корне!!!
```{r}
set.seed(323)
t = arima.sim(n=120, list(c(0, 1, 2)))
ggtsdisplay(t)

```

Это арима 000

Ох, а вот это уже стационарно
```{r}
set.seed(7)
t = arima.sim(n=120, list(c(0, 0, 0)))
ggtsdisplay(t)

```

Это арима 300

Да, стационарностью здесь попахивает
```{r}
set.seed(23)
t = arima.sim(n=120, list(c(3, 0, 0)))
ggtsdisplay(t)

```


#Зад.3

Пора случайно погулять! Бабкен, выходи на прогулку

```{r}
set.seed(2323)
TS = 340
o = w = rnorm(n = TS, mean = 0, sd = 1)
r3 <- cumsum(w)
ggtsdisplay(r3)
```
Имеет ли стационарное решение? Да нет, конечно, куда ему там.

#Зад4.

Для этого возьмем самое первое уравнение, которое АР1.

```{r}
set.seed(32)
t = arima.sim(n = 120, list(ar = 0.8, ma = 0))
ggtsdisplay(t)
```


#Зад5.

a. Сгенерим ряд случайный

```{r}
set.seed(3434)
y = arima.sim(n=120, list(c(2, 0, 3))) 
```

b. Делаем тестовую и другую выборку

```{r}
trai = head(y, round(length(y) * 5/6)) #120*5/6 = 100
test =  tail(y, length(y) - length(trai)) # = 20
```
c. Оценим-ка

```{r}
ARIM = Arima(trai, order = c(2, 0, 3))

```

d. Делаем прогноз, прям как инвест аналитики

Расскажу шутку - вообщем сейчас 19.06.2020, неделю назад аналитики ВТБ говорили "Ребят, нефть 40$, дороговато, сейчас только глупыши покупают, рекомендация продавать". Это те ребята, у которых CFA, управляют деньгами других. На обед 19 июня - нефть 42,8
Может шутка плохая, я только учусь

```{r}
fakefuture= forecast(ARIM, h = 20, level=95) 
```

e.Строим все и везде! Группа компаний "Пик"

Ох, удивительно. Модель не работает, вот это шок!
В нашем мире ничего невозможно предсказать, как сказал Воланд "Человек не может даже ручаться за завтрашний день"
```{r}
autoplot(fakefuture) + autolayer(test) 
```


# Конец

Да, вот и подошла к концу домашка. Что могу сказать - случайные блуждания очень похожи на акции, которыми я торгую. Для меня это было новость! Поэтому пойду предсказывать следующий шаг случайного блуждателя)

#  Сделал трейдер из ВШЭ, Александров Вячеслав, БЭК171